【裁判字號】    99,中簡上,321
【裁判日期】    990705
【裁判案由】    詐欺
【裁判全文】
臺灣臺中地方法院刑事判決           99年度中簡上字第321號
上  訴  人  臺灣臺中地方法院檢察署檢察官
被      告  乙○○
上列上訴人因被告詐欺案件，不服本院臺中簡易庭99年度中簡字
第579號中華民國99年3月8日第一審簡易判決（原起訴案號：臺
灣臺中地方法院檢察署98年度偵字第27592號），提起上訴，本
院管轄之第二審合議庭判決如下：
    主    文
上訴駁回。
乙○○緩刑貳年，並應自民國九十九年七月十五日起之貳拾個月
內按月清償甲○○新臺幣貳仟元，及向指定之政府機關、政府機
構、行政法人、社區或其他符合公益目的之機構或團體，提供壹
佰伍拾小時之義務勞務，緩刑期間付保護管束。
    犯罪事實
一、乙○○於民國98年7月間，見報紙上有刊載徵求文件送貨員
    工作後，即撥打所登載電話，與真實姓名年籍不詳、自稱「
    阿成」之男子聯絡，表示欲應徵該工作。乙○○可預見如依
    「阿成」指示向他人收取金融帳戶相關資料後，再將之交付
    予「阿成」，足供「阿成」作為詐騙財物匯款之工具，竟仍
    基於幫助他人詐欺取財之不確定犯意，自98年7月底起，受
    僱於「阿成」，以每日日薪新臺幣（下同）1000元之代價，
    為「阿成」收取不特定人之金融帳戶資料。而「阿成」所屬
    之詐騙集團成員，則以在報紙上登載不實之徵求接送應召小
    姐司機之廣告，並要求求職者需繳納自己之金融帳戶資料，
    再由「阿成」或綽號「阿鋒」之真實姓名年籍不詳之男子，
    通知乙○○於指定之時間、地點，向求職者收取相關金融帳
    戶資料後，由乙○○將該資料放置在指定地點，或藉由快遞
    、客運業者寄送之方式，將之轉交與「阿成」或「阿鋒」，
    而供該2人所屬之詐騙集團使用。其間，不知情之許崇泰於9
    8年8月11日，在報紙上看見「阿成」、「阿鋒」等人所刊登
    之徵人廣告，遂依綽號「阿文」之年籍姓名不詳男子之指示
    ，於98年8月12日下午4時30分許，在臺中市○○區○○路與
    大業路口之便利商店前，將許崇泰本人之三信商業銀行大智
    分行帳號0000000000號帳戶（下稱三信商銀）之存摺、金融
    卡，交付予前來拿取並自稱是「阿文」助理之乙○○，再由
    乙○○以上述方式將之轉交與「阿成」、「阿鋒」，而該帳
    戶之金融卡密碼，則由許崇泰於電話中告知「阿文」。嗣「
    阿成」、「阿鋒」所屬詐騙集團之成員在取得許崇泰之帳戶
    資料後，即基於意圖為自己不法所有之犯意聯絡，先撥打電
    話予不特定人，佯稱為警察，表示接獲電話者之資料出現在
    甫破獲之詐騙集團中，疑似涉有詐欺行為，要求受話者前去
    傳真機接收傳票、偵查卷宗等資料，且須將自己帳戶內之款
    項集中至指定帳戶進行信託保管，而以此方法詐欺不特定人
    之財物。其中甲○○因而陷於錯誤，於98年8月14日上午11
    時8分許，在臺北市○○街246號之三信商業銀行臺北分行處
    ，以無摺存款之方式將現金8萬元存入前述許崇泰之三信商
    銀帳戶內。後甲○○於存款後，驚覺有異，乃報警處理。嗣
    許崇泰於98年8月18日上午9時10分許，前往三信商銀瞭解帳
    戶是否遭人做不法使用時，因該帳戶已被列為警示帳戶，乃
    經行員報警處理。而許崇泰於接受警方調查時，警方發現前
    述徵求司機工作之廣告仍刊登在自由時報上，遂由警方佯裝
    求職者，於98年8月19日下午6時許，在臺中市○區○村路○
    段269號之便利商店前，依對方指示欲將金融帳戶資料交付
    與對方時，查獲奉「阿成」、「阿鋒」之命前來收取帳戶資
    料之乙○○，並自乙○○身上扣得其寄送金融帳戶資料與「
    阿成」、「阿鋒」之空軍一號中南站寄貨簽單2張、超鋒快
    遞收據4張等物，並在超鋒快遞公司攔截扣得乙○○欲透過
    該公司寄送與「阿成」、「阿鋒」之不知情之黃愈富（原黃
    俊銘）之臺灣企業銀行帳號00000000000號帳戶之存摺1本、
    金融卡1張等物。計乙○○自98年7月底起，至遭警查獲止，
    共為「阿成」、「阿鋒」收取30餘個帳戶，並獲得1萬5000
    元之報酬。
二、案經臺中市警察局第三分局報告臺灣臺中地方法院檢察署檢
    察官偵查後聲請簡易判決處刑。
    理    由
一、上揭犯罪事實，業據被告乙○○於警詢、偵查及本院審理中
    坦承不諱，核與證人許崇泰、黃愈富（原黃俊銘）及被害人
    甲○○於警詢時指述之情節相符，復有臺中市警察局第三分
    局立德派出所員警職務報告、刑事案件呈報單、被告乙○○
    扣押筆錄、扣押物品目錄表、Google地圖、黃愈富扣押筆錄
    、扣押物品目錄表（被害人領回）、贓物認領保管收據、三
    信商業銀行股份有限公司98年9月2日三信銀業字第9803394
    號函暨檢送帳號0000000000號於大智分行之開戶資料、交易
    明細表（98.7.1迄98.8.14）及自動化業務異動申辦書影本
    、臺北市政府警察局中山分局建國派出所受理各類案件紀錄
    表、受理刑事案件報案三聯單、受理詐騙帳戶通報警示簡便
    格式表、內政部警政署反詐騙案件紀錄表、臺灣彰化地方法
    院檢察署刑事傳票、臺灣彰化地方法院檢察總署98年偵字第
    0098613號偵查卷宗、三信商業銀行-臺北分行存款收執聯、
    電話號碼0000000000、0000000000、000000000、000000000
    、0000000000通聯調閱查詢單、臺灣臺北地方法院檢察署檢
    察官98年度偵字第11323號聲請簡易判決處刑書、臺灣臺北
    地方法院98年度簡字第2847號刑事簡易判決、臺灣板橋地方
    法院檢察署檢察官98年度速偵字第6541號聲請簡易判決處刑
    書、臺灣臺南地方法院檢察署檢察官98年度偵緝字第22、23
    號聲請簡易判決處刑書各1份、客運寄貨單（中南站）及自
    由時報徵人廣告各2份、扣押物品照片3張、超峰快遞公司寄
    貨收據4張在卷可稽，足見被告之自白確與事實相符，堪予
    採信。本件事證明確，被告犯行洵堪認定，應依法論科。
二、按被告以幫助詐欺取財之意思，參與詐欺取財構成要件以外
    之行為，核被告所為，係犯刑法第30條第1項前段、第339條
    第1項詐欺取財罪之幫助犯，並依刑法第30條第2項之規定減
    輕其刑。上訴人上訴意旨謂：『本件原審認定被告乙○○涉
    犯詐欺罪，處有期徒刑3月，如易科罰金，以新臺幣1000 元
    折算1日，固非無見。惟按量刑之輕重，固屬事實審法院得
    依職權自由裁量之事項，然仍應受比例原則及公平原則之限
    制，否則其判決即非適法。刑事審判旨在實現刑罰權分配的
    正義，故法院對有罪被告之科刑，應符合罪刑相當之原則，
    使輕重得宜，罰當其罪，以契合社會之法律感情，此所以刑
    法第57條明定科刑時應審酌一切情狀，尤應注意該條各款所
    列事項以為科刑輕重之標準。最高法院93年度臺上字第5073
    號判決可資參照。茲據本案被害人甲○○之母具狀聲請檢察
    官上訴，略以︰「此判決我不服，因判刑太輕，如易科罰金
    就不用關任誰都敢犯罪，法律應該保護好人，我只請求檢察
    官或法官能把被告判重刑或賠償。」等語。經核閱上開請求
    上訴狀所述事項，本件被告為專門幫助詐欺集團蒐集他人金
    融機構帳戶資料以供詐騙集團使用，與一般單純提供自己之
    金融機構帳戶資料供詐騙集團使用之案件間，於犯罪動機、
    情節、惡性及所生損害間，均更為重大，惟原審僅就被告量
    處有期徒刑3月，實有量刑過輕而難收矯正之效。是原審於
    本案量刑上有違反比例原則及公平原則，聲請人請求上訴尚
    非顯無理由。爰附送原聲請狀，依刑事訴訟法第344條第1項
    、第3項、第455條之1第1項提起上訴，請將原判決撤銷，更
    為適當合法之判決。』等語。惟按刑罰之量定，固應審酌刑
    法第57條所列各款事由及一切情狀，為酌量輕重之標準，並
    非漫無限制，惟量刑輕重係屬事實審法院得依職權自由裁量
    之事項，苟已斟酌刑法第57條各款所列情狀而未逾越法定刑
    度，不得遽指為違法；且在同一犯罪事實與情節，如別無其
    他加重或減輕之原因，下級審量定之刑，亦無過重或失輕之
    不當情形，則上級審法院對下級審法院之職權行使，原則上
    應予尊重（最高法院72年度臺上字第6696號、75年度臺上字
    第7033號判例及85年度臺上字第2446號判決意旨參照）。經
    查，本案原審既以被告罪證明確，適用刑法第339條第1項、
    第30條第1項前段、第2項、第41條第1項前段、刑法施行法
    第1條之1第1項、第2項前段等規定予以論罪，判處被告乙○
    ○有期徒刑3月，如易科罰金，以新臺幣1000元折算1日。核
    其認事用法及量刑既在法定刑之內，並未逾法律規定之範圍
    ，且無明顯違背正義，而量刑本屬法院就個案為裁量之職權
    ，難謂有何違法失當之處，則揆諸上開實務見解意旨，當應
    予維持。基此，上訴人未能具體指摘原判決之認事用法有何
    疏漏或違誤之處，即對原判決提起上訴，認原審所為之量刑
    過輕有所不當，自屬無理由，應予駁回。另查被告未曾因故
    意犯罪受有期徒刑以上刑之宣告，有臺灣臺中地方法院檢察
    署刑案資料查註紀錄表及臺灣高等法院被告前案紀錄表各1
    件在卷可按，茲念被告因一時失慮，致罹刑章，並衡酌被告
    犯後坦承犯行，且與被害人甲○○達成和解，有和解書1紙
    存卷足證，堪認具有悔意、犯罪後態度尚佳，被告經此偵、
    審程序教訓及刑之宣告，應能知所警惕，信無再犯之虞，本
    院綜合各情，認第一審簡易判決所宣告之刑以暫不執行為適
    當，併予宣告緩刑2年，並依被告與被害人甲○○間之和解
    內容，依同法第74條第2項第3款之規定，諭知被告應自99年
    7月15日起，於20個月內，按月清償甲○○二千元至償畢為
    止；另再依刑法第74條第2項第5款之規定，命被告向指定之
    政府機關、政府機構、行政法人、社區或其他符合公益目的
    之機構或團體，提供150小時之義務勞務，以勵自新，並依
    刑法第93條第1項第2款規定，宣告於緩刑期間付保護管束，
    期能使被告於義務勞務過程及保護管束期間，確切明瞭其行
    為所造成之損害，並培養正確法治觀念。至於被告究應向何
    政府機關、政府機構、行政法人、社區或其他符合公益目的
    之機構或團體提供義務勞務，屬執行之問題，應由執行檢察
    官斟酌全案情節及各政府機關、政府機構、行政法人、社區
    或其他符合公益目的之機構或團體之需求，妥為指定，併予
    敘明。
據上論斷，應依刑事訴訟法第455條之1第1項、第3項、第368條
，刑法第74條第1項第1款、第2項第3款、第5款、第93條第1項第
2款，判決如主文。
本案經檢察官王淑月到庭執行職務。
中    華    民    國    99    年    7    月     5     日
                  刑事第十五庭  審判長法  官  江奇峰
                                      法  官  廖純卿
                                      法  官  林學晴
以上正本證明與原本無異。
不得上訴。
                                      書記官  簡雅文
中    華    民    國    99    年    7    月      5     日

司法院資訊處製作；財團法人民間司法改革基金會備份。
